【裁判字號】    97,訴,592
【裁判日期】    970925
【裁判案由】    違反槍砲彈藥刀械管制條例
【裁判全文】
臺灣嘉義地方法院刑事判決               97年度訴字第592號
公  訴  人  臺灣嘉義地方法院檢察署檢察官
被      告  甲○○
指定辯護人  本院公設辯護人  乙○○
上列被告因違反槍砲彈藥刀械管制條例等案件，經檢察官提起公
訴（97年偵字第3536號），本院判決如下：
    主  文
甲○○未經許可，持有可發射子彈具有殺傷力之土造長槍，處有
期徒刑壹年捌月，併科罰金新臺幣伍萬元，罰金如易服勞役，以
新臺幣壹仟元折算壹日；扣案之土造長槍壹支沒收（槍枝管制編
號：0000000000號）。又未經許可，持有子彈，處有
期徒刑參月，併科罰金新臺幣貳萬元，罰金如易服勞役，以新臺
幣壹仟元折算壹日；扣案之子彈伍顆，均沒收。應執行有期徒刑
壹年拾月，併科罰金新臺幣陸萬元，罰金如易服勞役，以新臺幣
壹仟元折算壹日。緩刑肆年；扣案之土造長槍壹支（槍枝管制編
號：0000000000號）、子彈伍顆，均沒收。
    犯  罪  事  實
一、甲○○係山地原住民，以栽種竹筍及打零工維生，其明知槍
    砲彈藥刀械管制條例管制之物品，非經中央主管機關許可不
    得持有，竟未經許可，基於持有可發射子彈具有殺傷力土造
    長槍之犯意，於民國96年11月間某日，在嘉義縣阿里山鄉○
    里○○路84公里處旁工寮內，拾獲他人所棄置由具擊發機構
    之金屬槍身及土造金屬槍管組合而成，擊發功能正常，可供
    擊發口徑12GAUGE制式霰彈使用，具有殺傷力之土造長槍1支
    （槍枝管制編號：0000000000號），將之攜回其嘉義縣阿里
    山鄉樂野村樂野200號住處藏放而持有。復為供該土造長槍
    擊發之用，未經許可，基於持有具有殺傷力子彈之犯意，於
    97年1、2月份間，在嘉義縣阿里山鄉樂野村某處，向姓名年
    籍不詳綽號「小黑」之成年男子，以新臺幣（下同）1,000
    元之價格購入具有殺傷力之子彈8顆，亦將之藏放於其上開
    住處而持有，將上揭土造長槍及子彈，用以捕獵、驅趕猴子
    等野生動物，以防其啃食竹筍，供作生活工具之用。嗣於97
    年5月14日12時10分許，攜帶上揭土造長槍1支及子彈8顆，
    途經嘉義縣阿里山鄉○里○○路84公里處旁草叢，為警當場
    查獲，並扣得上揭土造長槍及子彈。
二、案經嘉義縣警察局竹崎分局報請臺灣嘉義地方法院檢察署檢
    察官偵查起訴。
    理  由
一、按被告以外之人於審判外之言詞或書面陳述，除法律有規定
    者外，不得作為證據。當事人、代理人或辯護人於法院調查
    證據時，知有第159條第1項不得為證據之情形，而未於言詞
    辯論終結前聲明異議者，視為有前項之同意。刑事訴訟法第
    159條第1項、第159條之5第2項分別定有明文。查檢察官、
    被告甲○○及辯護人就本件所引用之傳聞證據，未於言詞辯
    論終結前聲明異議，本院審酌證據作成時之情況，並無違法
    取證或其他瑕疵，認為以之作為證據為適當，是其此部分之
    陳述，應有證據能力。
二、訊據被告對於上揭犯罪事實，於本院審理時坦承不諱（見本
    院卷第79-81頁），並有嘉義縣警察局槍枝初步檢視報告表1
    份及照片10張附卷可憑（見警卷第8-16頁），且扣案之土造
    長槍1支（槍枝管制編號：0000000000號），經送鑑定認係
    土造長槍，由具擊發機構之金屬槍身及土造金屬槍管組合而
    成，擊發功能正常，可供擊發口徑12GAUGE制式霰彈使用，
    具有殺傷力；送鑑子彈8顆，其中5顆，認係口徑12GAUGE制
    式霰彈，採樣2顆試射，均可擊發，認具殺傷力；其中3顆，
    認係非制式子彈，由口徑12GAUGE制式霰彈換裝金屬彈丸而
    成，採樣1顆試射，可擊發，認具殺傷力，有內政部警政署
    刑事警察局97年7月1日刑鑑字第0970077009號槍彈鑑定書1
    份在卷足考（見偵卷第14-17頁），並有扣案之土造長槍1支
    、子彈5顆及送鑑定後試射所餘之彈殼3個扣案可資佐證。按
    槍砲彈藥刀械管制條例第20條第1項「原住民未經許可，製
    造、運輸或持有自製之獵槍、魚槍，或漁民未經許可，製造
    、運輸或持有自製之魚槍，供作生活工具之用者，處新臺幣
    2千元以上2萬元以下罰鍰，本條例有關刑罰之規定，不適用
    之」之規定，必原住民未經許可、製造、運輸、陳列或持有
    者，為自製之獵槍，並供作生活工具之用者，始得減輕或免
    除其刑。苟其運輸、陳列或持有者，並非自製之獵槍，縱其
    係供作生活工具之用，亦不符該項減免其刑之要件（最高法
    院90年度台非字第68號判決意旨可資參照）。查扣案之槍枝
    雖係被告用以捕獵、驅趕猴子等野生動物，以防其啃食竹筍
    ，供作生活工具之用，然係被告在嘉義縣阿里山鄉○里○○
    路84公里處旁工寮內所拾獲一節，業據被告於本院審理時供
    述在卷（見本院卷第79-80頁），足認被告持有之槍枝並非
    其所製造，且經送鑑定認係土造長槍，並非獵槍，核與槍砲
    彈藥刀械管制條例第20條第1項之構成要件不符，並無減免
    其刑之適用，應併敘明。綜上所述，足認被告之自白與事實
    相符，本件事證明確，被告之犯行均堪予認定。
三、核被告所為，係犯槍砲彈藥刀械管制條例第8條第4項之未經
    許可，持有可發射子彈具有殺傷力之土造長槍罪，及同條例
    第12條第4項之未經許可，持有子彈罪。被告所犯上開2罪間
    ，犯意各別，行為互殊，應予分論併罰。被告所犯未經許可
    ，持有可發射子彈具有殺傷力土造長槍之犯行，係法定最輕
    本刑3年以上10年以下有期徒刑之罪，其雖拾獲並持有，然
    係用以捕獵、驅趕猴子等野生動物，以防其啃食竹筍，供作
    生活工具之用，並未持以犯案或從事其他不法行為，參酌被
    告所為未對社會造成鉅大危害，與法條本欲處罰之對象與惡
    性，顯有相當之落差，在客觀上足以引起一般人同情，而有
    情輕法重之情，是被告犯罪情狀顯可憫恕，本院認為有期徒
    刑部分，縱使宣告法定最低本刑仍嫌過重，爰依刑法第59條
    規定就有期徒刑部分減輕其刑。爰審酌被告國小畢業之智識
    程度，犯罪之動機，對社會治安之潛在危險，所持有槍枝、
    子彈之數量、期間，及坦承犯行之犯後態度良好，且獨自扶
    養母親，有扶養證明書1紙在卷可憑（見本院卷第84頁）等
    一切情狀，各量處如主文所示之刑，及定其應執行之刑，併
    就罰金部分均諭知易服勞役之折算標準，以示懲儆。查被告
    於87年間，因槍砲彈藥刀械管制條例案件，經本院以87年度
    訴字第500號判處有期徒刑1年，緩刑3年，嗣經上訴，經臺
    灣高等法院臺南分院以87年度上訴字第1848號判決駁回上訴
    ，於88年1月19日確定，嗣緩刑期滿，而緩刑之宣告未經撤
    銷，此有臺灣高等法院被告前案紀錄表1份在卷可參，是其
    上揭刑之宣告失其效力，即視為未曾因故意犯罪受有期徒刑
    以上刑之宣告，其因一時思慮欠週而罹刑章，經此次刑之宣
    告，應知警惕而無再犯之虞，且其已向嘉義縣阿里山鄉樂野
    國民小學公益捐款5萬元，有收據1紙在卷可參（見本院卷第
    86頁），本院認其所受宣告之刑，以暫不執行為適當，爰併
    諭知緩刑4年，以啟自新。扣案具有殺傷力之土造長槍1支、
    送鑑定後所餘之子彈5顆，均屬違禁物，應依刑法第38條第1
    項第1款規定宣告沒收。另扣案之子彈3顆，業經鑑驗機關於
    鑑驗時試射後，僅剩餘彈殼，而失其子彈之結構及性能，為
    廢棄之物，已不具殺傷力，非屬違禁物，爰不另為沒收之諭
    知。
據上論斷，應依刑事訴訟法第299條第1項前段，槍砲彈藥刀械管
制條例第8條第4項、第12條第4項，刑法第11條前段，第59條、
第51條第5款、第7款、第42條第3項、第74條第1項第1款、第38
條第1項第1款，判決如主文。
本案經檢察官陳昱奉到庭執行職務
中    華    民    國    97    年    9     月    25    日
                  刑事第二庭 審判長法  官  沈福財
                                   法  官  林青怡
                                   法  官  卓春慧
上列正本證明與原本無異。
如不服本判決，應於判決送達後十日內向本院提出上訴狀，上訴
書狀依法應敘述具體理由，如未敘述具體理由者，應於上訴期間
屆滿後二十日內補提理由書於本院（均應附繕本）。
中    華    民    國    97    年    9     月    25    日
                                   書記官  李玫娜
附錄本案論罪科刑法條全文：
槍砲彈藥刀械管制條例第8條：
未經許可，製造、販賣或運輸鋼筆槍、瓦斯槍、麻醉槍、獵槍、
空氣槍或第4條第1項第1款所定其他可發射金屬或子彈具有殺傷
力之各式槍砲者，處無期徒刑或5年以上有期徒刑，併科新臺幣1
千萬元以下罰金。
未經許可，轉讓、出租或出借前項所列槍枝者，處5年以上有期
徒刑，併科新臺幣1千萬元以下罰金。
意圖供自己或他人犯罪之用，而犯前二項之罪者，處無期徒刑或
7年以上有期徒刑，併科新臺幣1千萬元以下罰金。
未經許可，持有、寄藏或意圖販賣而陳列第1項所列槍枝者，處3
年以上10年以下有期徒刑，併科新臺幣700萬元以下罰金。
第1項至第3項之未遂犯罰之。
槍砲彈藥刀械管制條例第12條第4項：
未經許可，持有、寄藏或意圖販賣而陳列子彈者，處5年以下有
期徒刑，併科新台幣300元以下罰金。


司法院資訊處製作；財團法人民間司法改革基金會備份。
